【裁判字號】    89,上易,1256
【裁判日期】    891031
【裁判案由】    傷害
【裁判全文】
臺灣高等法院高雄分院刑事判決    八十九年度上易字第一二五六號
    上  訴  人  臺灣高雄地方法院檢察署檢察官
    被      告  甲○○○
右上訴人因被告傷害案件，不服臺灣高雄地方法院八十九年度易字第二四八七號中華
民國八十九年七月四日第一審判決（起訴案號：臺灣高雄地方法院檢察署八十九年度
偵字第三七九八號），提起上訴，本院判決如左：
      主  文
上訴駁回。
      理  由
一、公訴意旨略以：被告甲○○○係高雄市環境保護局清潔隊員，於民國八十八年十
    一月十五日上午八時二十分許，在高雄市三民區○○○路與鼎山街口附近打掃，
    因告訴人乙○○路過該處，為被告置於掃街垃圾車上之掃把碰觸身體而將其拿下
    ，被告乃基於傷害之犯意，持掃把打傷告訴人之頭部，致告訴人受有前額皮下血
    腫三×三公分之傷害，因認被告涉犯刑法第二百七十七條第一項之傷害罪嫌。
二、按犯罪事實應依證據認定之，無證據不得推定其犯罪事實。不能證明被告犯罪者
    ，應諭知無罪之判決，刑事訴訟法第一百五十四條、第三百零一條第一項分別定
    有明文。刑事訴訟法上所謂認定犯罪事實之證據，係指足以認定被告確有犯罪行
    為之積極證據而言，如未能發現相當證據或證據不足以證明，自不能以推測或擬
    制之方法，以為裁判基礎；又認定不利於被告之事實，須依積極證據，苟積極證
    據不足為不利於被告事實之認定時，即應為有利於被告之認定，更不必有何有利
    之證據；另告訴人之告訴，係以使被告受刑事訴追為目的，是其陳述是否與事實
    相符，仍應調查其他證據以資審認，最高法院二十九年上字第三一０五號、四十
    年台上字第八十六號、三十年上字第八一六號、五十二年台上字第一三００號判
    例參照）。
三、公訴人指被告涉有傷害犯行，無非以告訴人之指訴，及高雄榮民總醫院診斷證明
    書一紙為論罪之依據。訊據被告堅決否認有何傷害犯行，辯稱：伊沒有打告訴人
    ，是告訴人拿掃把打伊，又要拿磚頭打伊，伊跑到附近住家，告訴人經常打清潔
    隊員，且告訴人在警訊時根本沒有傷等語。
四、經查：
（一）告訴人固迭於警訊及偵審中指訴被告持掃把打其頭部等語，惟其於原審指稱：
被告打我，我流很多血等語，然告訴人所提出高雄榮民總醫院之診斷證明書則
      僅載：「前額皮下血腫三×三公分」（偵查卷第二五頁），且經本院向該醫院
      函查，據覆：告訴人係於翌日（即八十八年十一月十六日）門診，其右前額皮
      下出血（血腫、瘀青）約三×三公分，無流血之情，此有行政院國軍退除役官
      兵輔導委員會高雄榮民總醫院八十九年九月一日（八九）高總行字第八九０七
      一七七號函可稽本院卷第二六頁、第二七頁），是與告訴人所指被打後流後多
      血之情形不符。又告訴人係於案發後翌日（十一月十六日）始前往醫院就診，
      果若如告訴人所稱：被告打伊後流後多血云云，理應於案發當日即前往就醫，
      而非拖延至翌日，是告訴人之指訴與驗傷診斷書所載不符，其傷是否為被告所
      為，即非無疑。
（二）又告訴人於八十八年十一月十五日上午八時二十分許，在前揭大順二路與鼎山
      街口持掃把打擊被告，經被告報警處理後，告訴人固於其所涉妨害公務案警訊
      中陳稱：被告以掃把打伊頭部兩次後即跑掉云云（原審八十九年度易字第三七
      三號案警訊卷第一頁背面），於同日該案偵查初訊中陳稱：因為伊路過，掃把
      擋到我，我把它拿開，她就打我（上開案卷偵查卷第五頁），惟均並未提及其
      受有何傷害或流很多血等情事。且證人即當時受理報案警員王百振亦證稱：當
      時乙○○頭部並無受傷流血，亦無表示其頭部有受傷流血，是乙○○打甲○○
      ○，乙○○自己表示看甲○○○不順眼而打她等語（本院卷第四二頁、第四三
      頁），另被告之同事丙○○於原審亦證稱：八十八年十一月十五日我沒有在現
      場，在警察局對質時我有看到乙○○，他額頭沒有流血、沒有腫起等語（原審
      卷第十六頁），是尚無法證明被告有何毆打告訴人成傷情事。
（三）再告訴人於右揭時地追打被告，被告跑至證人石維文家中，證人石維文於偵查
      中證稱：「我所看到是乙○○拿磚頭追甲○○○，我本來在屋內，甲○○○就
      哭著跑來我家，說有瘋子要打她，當我出來時，看到曾某拿兩塊磚頭追打吳女
      ，我過去就把那磚頭拿下，抱住乙○○，叫鄰居報警，曾某如有受傷，應是我
      要阻止他打人，把磚塊拿下時弄傷的，但我沒有打到乙○○的頭」等語（偵查
      卷第十九頁背面），證人雖未打到告訴人之頭部，惟於拿下告訴人手上磚頭，
      及抱住告訴人，與告訴人拉扯之際，告訴人因掙扎而自行傷及頭部，亦非無可
      能，自難認告訴人之傷必係被告所為。
（四）綜上所述，告訴人所指被告傷害之受傷情形，與其提出之診斷證明書記載內容
      及本院函查該醫院結果，有所不符，其指訴洵非無疑。且又無其他佐證足以證
      明其指訴為真實，尚難僅憑告訴人之指訴及驗傷診斷證明書，遽予推測必為被
      告所傷，依上開判例意旨，自應為有利被告之認定。此外，復查無其他確切之
      證據足資證明被告有傷害之犯行，被告犯罪即屬不能證明，即應為無罪之諭知
      。
五、原審因而以不能證明被告犯罪，依法諭知被告無罪之判決，並無違誤之處，檢察
    官循告訴人之聲請提起上訴，指摘原判決不當，為無理由，應予駁回。
據上論結，應依刑事訴訟法第三百六十八條，判決如主文。
本案經檢察官陳新慶到庭執行職務。
中    華    民    國     八十九     年      十        月     三十一   日
                              臺灣高等法院高雄分院刑事第三庭
                                  審判長法官  莊秋桃
                                        法官  謝宏宗
                                        法官  魏式璧
右正本證明與原本無異。
不得上訴。
                  書記官  楊茱宜
中    華    民    國     八十九     年      十一      月      二      日
                                                                      Ｄ


司法院資訊處製作；財團法人民間司法改革基金會備份。
